【裁判字號】    97,交聲,445
【裁判日期】    970530
【裁判案由】    交管條例聲異
【裁判全文】
臺灣板橋地方法院交通事件裁定         97年度交聲字第445號
原處分機關  交通部公路總局臺北區監理所
異  議  人
即受處分人  乙○○
上列受處分人因違反道路交通管理處罰條例案件，對於交通部公
路總局臺北區監理所於97年3月4日所為之處分（原處分案號：北
監營裁字裁40－AEW473487號）聲明異議，本院裁定如后：
    主  文
異議駁回。
    理  由
一、原處分意旨略以：異議人即受處分人乙○○於民國97年1月1
    8 日10時20分許，駕駛車牌號碼842-EL號營業小客車，行經
    臺北市○○路與松廉路口（北往南方向），因在交岔路口十
    公尺內臨時停車之違規，為警製單當場舉發，嗣經原處分機
    關查證違規屬實，爰依道路交通管理處罰條例第55條第2款
    之規定，就該次違規行為，裁處罰鍰新臺幣600 元。
二、異議意旨略以：異議人於97年1 月18日10時20分許，駕駛車
    牌號碼842-EL號營業小客車，在臺北市○○路與松廉路口（
    北往南方向）處臨時停車，系爭舉發地點設有黃線，伊並當
    場向舉發員警反應，但未獲採納，伊所停車之處雖於交岔路
    口10公尺內，但劃有黃線，是該舉發頗有爭議。為此，實難
    甘服，爰依法聲明異議，請求撤銷原處分云云。
三、按汽車駕駛人在交岔路口十公尺內臨時停車者，處新臺幣三
    百元以上六百元以下罰鍰，道路交通管理處罰條例第55條第
    2 款定有明文。再按，交岔路口十公尺內不得臨時停車；又
    臨時停車者，應依車輛順行方向緊靠道路右側，其右側前後
    輪胎外側距離緣石或路面邊緣不得逾六十公分，道路交通安
    全規則第111 條第1 項第2 款、第2 項亦分別定有明文。
四、經查：本件異議人駕駛車號842-EL號營業小客車，於97 年1
    月18日10時20分許，在臺北市○○路與松廉路交岔路口10公
    尺內臨時停車，為警舉發之事實，為異議人所不爭，亦有臺
    北市政府警察局北市警交字第AEW473487 號舉發違反道路交
    通管理事件通知單1 紙在卷可稽。異議人雖執前詞置辯，惟
    證人即負責本件舉發採證之員警甲○○於本院訊問時具結證
    稱：提出三張照片，是伊案發後來拍的，不是舉發時拍的，
    編號一的照片，就是計程車排班的情形，當時異議人並不是
    停到照片上所示的黃線旁，異議人是停在斑馬線的前面，如
    照片上所拍的計程車排班的位置，伊取締當時該劃黃線處已
    非大客車專用，任何小客車均可在該處臨時停車，但是異議
    人並非停在黃線所在的臨時停車專用彎道內，所以異議人並
    非停在黃線位置，而是停在編號一照片所示最靠右第一輛計
    程車位置等語屬實（見本院97年5 月27日訊問筆錄），證人
    甲○○並當庭提出照片3 幀以佐其詞，觀諸證人甲○○所提
    編號一照片所示，該處計程車排班順序位置，顯非在臨時停
    車專用彎道內，該處計程車右側前後輪胎外側距離緣石或路
    面邊緣亦已逾六十公分，矧本院以證人甲○○之上開證詞質
    之被告，被告亦當庭供稱：伊當時是按照排班的順序位置來
    停車，但是伊停在專用彎道裡面，或是停在車道，已經沒有
    辦法記得很清楚云云（見本院97年5 月27日訊問筆錄），衡
    諸證人甲○○與異議人間，不僅未有任何怨隙，且係毫不相
    識之人，衡情證人甲○○應無設詞攀誣，或虛構違規事實以
    陷害異議人之理。況警員執行公務時，本身即受有行政懲處
    責任之監督，且其到庭具結作證，更係以刑事責任擔保其證
    言之真實性，再參諸交通警察或依法令執行交通稽查任務人
    員，開單舉發違反道路交通管理處罰條例所列之違規事實，
    經公路主管機關或警察機關所為之裁決處罰，本質上為行政
    處分，係公務員基於職務上權力，依法就特定之具體事件所
    為具公法上效果之單方行政行為。基於公務員為公法上行為
    具有公信力之原則，該行政處分當可被推定為真正，且其據
    以依法處分之事實認定，亦應可推定為正確無誤，故本此公
    信原則，立法者乃賦予行政機關制定違反道路交通事件統一
    裁罰標準及處理細則，使執勤警員得當機處分以達其維護交
    通秩序、安全之行政目的。反之，若謂公務員一切行政行為
    均需預留證據以證其實，則國家行政勢必窒礙難行，據此，
    刑事訴訟法就犯罪證據有關之規定中與屬行政秩序罰之交通
    違規裁罰本質不合之部分，自不在準用之列。從而，交通違
    規行政爭訟之舉證責任原理，應非如刑事案件中，必須超越
    任何合理懷疑，始可為有罪判決之嚴格程度，而係應與民事
    訴訟之舉證責任原理相類似，亦即基本上應就行政機關與人
    民所各自主張有利於己之事實，分配其應盡之舉證責任，而
    非逕予準用刑事訴訟法上之「無罪推定」原則，此觀諸行政
    訴訟法第136 條規定行政訴訟程序準用民事訴訟法第277 條
    舉證責任分配原則之立法意旨，即可明瞭，故證人甲○○警
    員本其維護交通秩序、安全職責所為之本件舉發，自應受到
    合法、正確之推定，且其到庭具結作證，更係以刑事責任擔
    保其證言之真實性。經核無任何證據足資證明本件執勤警員
    確有捏造事實違法取締之情事，故證人甲○○警員本其維護
    交通秩序、安全職責所為之本件舉發，自應受到合法、正確
    之推定。是以，異議人並未在劃設黃線之臨時停車專用彎道
    內臨時停車，而係將上開車輛停放在彎道外之車道上，顯已
    違反道路交通安全規則第111 條第2 項臨時停車應依車輛順
    行方向緊靠道路右側之規定。綜上，異議人辯稱其於舉發當
    時係在劃有黃線之路旁臨時停車云云，殊無足採。本件異議
    人在交岔路口十公尺內臨時停車，事證明確，其違規事實堪
    以認定，原處分機關據依上開規定，逕依違反道路交通管理
    事件統一裁罰標準裁處異議人罰鍰新臺幣600 元，於法並無
    不當，量罰亦甚妥適。本件異議為無理由，應予駁回。
五、依道路交通案件處理辦法第19條，裁定如主文。
中    華    民    國    97    年    5     月    30    日
                      交通法庭  法  官  林海祥
上列正本證明與原本無異。
如不服本裁定，應於裁定送達後5日內敘明抗告理由，向本院提
出抗告狀。
                                書記官  陳金鳳
中    華    民    國    97    年    6    月      4    日


司法院資訊處製作；財團法人民間司法改革基金會備份。
